【裁判字號】    94,訴,878
【裁判日期】    950331
【裁判案由】    毒品危害防制條例
【裁判全文】
臺灣彰化地方法院刑事判決               94年度訴字第878號
公  訴  人  臺灣彰化地方法院檢察署檢察官
被      告  乙○○
                      號
                    （現另案在臺灣雲林監獄執行中）
指定辯護人  陳青來  律師
上列被告因毒品危害防制條例案件，經檢察官提起公訴（九十三
年度偵字第二一一八號），本院判決如下：
    主  文
乙○○共同連續販賣第一級毒品，累犯，處無期徒刑，褫奪公權
終身。扣案如附表壹所示之第一級毒品海洛因均沒收銷燬之、扣
案如附表貳所示之物均沒收之、因販賣第一級毒品所得如附表
所示之財物沒收之，如全部或一部不能沒收時，以其財產抵償之
；又販賣第二級毒品，累犯，處有期徒刑柒年肆月；又連續轉讓
第二級毒品，累犯，處有期徒刑壹年。應執行無期徒刑，褫奪公
權終身。扣案如附表壹所示之第一級毒品海洛因均沒收銷燬之、
扣案如附表貳所示之物均沒收之、因販賣第一級毒品所得如附表
所示之財物沒收之，如全部或一部不能沒收時，以其財產抵償
之。
    犯罪事實
一、乙○○前曾有違反麻醉藥品管理條例、槍砲彈藥刀械管制條
    例、偽造文書、妨害公務、竊盜、贓物等前科紀錄，素行甚
    為不良，後又於民國八十九年十一月二十六日及二十七日，
    再因贓物、違反毒品危害防制條例案件，分別經本院判處有
    期徒刑八月與應執行有期徒刑十月（施用第一級毒品七月、
    施用第二級毒品四月，二罪併定）確定，並於九十年五月十
    五日入監執行及接續執行，至九十一年八月五日始因縮短刑
    期假釋付保護管束出監，後於九十一年十月二十五日因縮刑
    假釋期滿且未經撤銷假釋，而視為執行完畢，猶不知悔改，
    其明知海洛因及甲基安非他命業經毒品危害防制條例分別列
    為第一、二級毒品管制，依法係不得販賣及轉讓，詎其仍為
    下列之行為：
（一）乙○○為圖謀厚利，竟基於販賣第一級毒品海洛因之概括
      犯意，先於某不詳時間、地點，向不詳姓名、年籍、住居
      所之成年人購入第一級毒品海洛因（重量不詳）後，由乙○○以高於進價之價格，或由其獨自一人；或另夥同姓名
      、年籍、住居所均不詳之成年男子二人共同基於販賣第一
      級毒品海洛因之犯意聯絡及行為分擔，先後於九十三年
      三月二日下午二時許前，由已成年之Ａ男（業已於九十三
      年十月間某日因故死亡，為免洩漏Ａ男身分，不予詳細載
      明死亡日期）撥打乙○○所持用之0000000000
      號行動電話表示欲購買第一級毒品海洛因，雙方並約定在
      臺中縣清泉崗附近某不知店名之便利商店前交易，後乙○○依約於同日下午二時許，至上開約定地點，並以新臺幣
      （下同）三千元之代價販賣第一級毒品海洛因一包（重量
      不詳）予Ａ男施用；九十三年三月六日晚間八時三十分
      許前之某時，Ａ男再度撥打乙○○所持用之000000
      0000號行動電話表示欲購買第一級毒品海洛因，雙方
      並約定在彰化縣永靖鄉○○村○○路二五八號前交易，後
      乙○○依約於同日晚間八時三十分許，至上開約定地點，
      並以四千元之代價販賣第一級毒品海洛因一包（重量不詳
      ）予Ａ男施用；甲○○自九十三年一月中旬某日起至九
      十三年三月五日止，先後多次撥打乙○○所持用之000
      0000000號行動電話表示欲購買第一級毒品海洛因
      ，雙方約定時間、地點後，乙○○即各以二千元之代價，
      在其臺中縣大雅鄉住處附近某不詳地點，連續四次販賣第
      一級毒品海洛因一包（重量不詳）予甲○○施用，其中或
      有由乙○○親自交付第一級毒品海洛因予甲○○；或有由
      乙○○各委由某二名姓名、年籍、住居所均不詳之成年男
      子前往交付第一級毒品海洛因予甲○○；九十四年三月
      五日下午五時三十六分，甲○○又以其所持用之0000
      000000號行動電話撥打乙○○所持用之00000
      00000號行動電話表示欲購買第一級毒品海洛因（重
      量為半錢）一萬元，雙方約定時間、地點後，乙○○即委
      由某姓名、年籍、住居所均不詳之成年男子前往交付第一
      級毒品海洛因一包（重量為半錢）予甲○○施用，並由該
      名成年男子收取甲○○所交付之一萬元。
（二）乙○○為圖謀厚利，另基於販賣第二級毒品甲基安非他命
      之犯意，先於不詳時間、地點，向不詳姓名、年籍、住居
      所之成年人購入第二級毒品甲基安非他命（重量不詳）後
      ，由乙○○以高於進價之價格伺機販賣第二級毒品甲基安
      非他命予不特定之人，後於九十四年三月四日下午一時二
      分，甲○○以其所持用之0000000000號行動電
      話撥打乙○○所持用之0000000000號行動電話
      表示欲購買第二級毒品甲基安非他命四分之一錢，乙○○
      則表示一定要帶錢來付錢才願交貨，後因甲○○無法交付
      價金，而未交易完成。
（三）乙○○另基於轉讓第二級毒品甲基安非他命之概括犯意，
      先後於九十三年一月間某日、九十三年二月間某日及九十
      三年三月六日上午十時許，先後在臺中市○○路○段一三
      五號丙○○住處及辦公室內，連續三次以無償之方式，各
      轉讓第二級毒品甲基安非他命一包（每次之量僅可供施用
      三次，均沒有超過一公克）予丙○○施用。
二、嗣於九十三年三月六日晚間八時三十分許，在彰化縣永靖鄉
    ○○村○○路二五八號前，當場為埋伏員警查獲乙○○與連
    國雄（業已因死亡，另由檢察官為不起訴處分）二人正坐在
    連國雄所駕駛之車牌號碼ＫＹ－九八五五號自小客車內，並
    自乙○○身上所背黑色背包一只內及其所駕駛車牌號碼ＮＱ
    －八六八八號自小客車內分別扣得屬其所有之圓柱型第一級
    毒品海洛因塊二塊、分裝妥之第一級毒品海洛因十五包（以
    上第一級毒品海洛因共計十七包，經送鑑驗，其驗餘合計淨
    重為九十四點三八公克、空包裝重十三點  七三公克，純度
    百分之五十六點三五，純質淨  重五十三點一八公克）、第
    二級毒品甲基安非他命二包（警秤毛重七點四五公克）、海
    洛因殘渣袋五個、安非他命玻璃吸食器二支、削尖吸管六支
    、毒品清掃刷一支、分裝袋二疊、電子磅秤一臺、現金八萬
    一千元、門號0000000000號及00000000
    00號ＯＫＷＡＰ牌、ＢＥＮＱ牌行動電話各一支及葡萄糖
    粉一袋、電擊棒一支、金飾一包等物；另於九十三年三月八
    日經警員借提乙○○前往其所承租位在臺中縣大雅鄉○○村
    ○○路一之十號二樓住處內，扣得葡萄糖粉一罐、葡萄糖粉
    一包、已使用過殘留海洛因分裝袋一疊及未使用過之毒品分
    裝袋（有大、中、小）一大包等物。
三、案經彰化縣警察局移送臺灣彰化地方法院檢察署檢察官偵查
    起訴。
    理  由
壹：有關於證據能力部分：
一、按依刑事訴訟法第一百五十九條之三規定：被告以外之人於
    審判中有下列情形之一，其於檢察事務官、司法警察官或司
    法警察調查中所為之陳述，經證明具有可信之特別情況，且
    為證明犯罪事實之存否所必要者，得為證據：一死亡者。二
    身心障礙致記憶喪失或無法陳述者。三滯留國外或所在不明
    而無法傳喚或傳喚不到者。四到庭後無正當理由拒絕陳述者
    。經查本件證人Ａ男，業已於九十三年十月間某日因故死亡
    （為免洩漏Ａ男身分，故不予詳細載明死亡日期），此有證
    明死亡之資料（詳見偵查卷內所附，又為免洩漏Ａ男身分，
    故不予詳細載明文件資料名稱）附卷可稽，且該證人Ａ男於
    警訊中（筆錄係彌封在臺灣彰化地方法院檢察署九十三年度
    偵字第二一一八號偵查卷內）對於被告係於何時間、地點、
    以何價錢販賣第一級毒品海洛因給伊以供施用，均有明確詳
    細之交待，而非僅係信口空泛之指述，再參酌以證人Ａ男與
    被告二人之關係並無何恩怨仇隙等情，足認該證人Ａ男在警
    訊中之陳述具有可信之特別情況，且為證明犯罪事實之存在
    所必要（查一般販賣毒品行為均係在極隱密且不公開之情況
    下所為之行為，故除販賣之人與購買之人外，實無何其他之
    人在場可共見共聞），從而Ａ男於警訊中所為之陳述得為證
    據，即具有證據能力，此先予敘明。
二、又按被告以外之人（包括證人、鑑定人、告訴人、被害人及
    共同被告等）於檢察事務官、司法警察官或司法警察調查中
    所為之陳述，與審判中不符時，其先前之陳述具有較可信之
    特別情況，且為證明犯罪事實存否所必要者，得為證據，刑
    事訴訟法第一百五十九條之二定有明文。所謂「前後陳述不
    符」之要件，應就前後階段之陳述進行整體判斷，以決定其
    間是否具有實質性差異，惟無須針對全部陳述作比較，陳述
    之一部分有不符，亦屬之。而所謂「較可信之特別情況」之
    情形，亦應就前後陳述時之各種外部情況進行比較，以資決
    定何者外部情況具有可信性。若陳述係在特別可信之情況下
    所為，則虛偽陳述之危險性即不高，雖係審判外陳述，或未
    經被告為反對詰問、對質，仍得承認其有證據能力。所稱「
    外部情況」之認定，例示如下：
    1.時間之間隔：陳述人先前陳述是在記憶猶新的情況下直接
      作成，一般與事實較相近，事後即可能因記憶減弱或變化
      ，致有不清晰或陳述不符之現象發生。
    2.有意識的迴避：由於先前陳述時被告未在場，是陳述人直
      接面對詢問警員所為陳述較為坦然；事後可能因陳述人對
      被告有所顧忌或同情，因而在被告面前較不願陳述不利被
      告之事實。
    3.受外力干擾：陳述人單獨面對檢察事務官或司法警察（官
      ）所為之陳述，程度上較少會受到強暴、脅迫、詐欺、利
      誘或收買等外力之影響，其陳述較趨於真實。若被告在庭
      或有其他成員參與旁聽時，陳述人可能會本能的作出迴避
      對被告不利之證述，或因不想生事乃虛構事實而為陳述。
    4.事後串謀：目擊證人對警察描述所目睹情形，因較無時間
      或動機去編造事實，客觀上亦較難認與被告間有勾串情事
      ，其陳述具有較可信性。但事後因特殊關係，雙方可能因
      串謀、請託而統一口徑；或事後情況變化，兩者從原先敵
      對關係變成現在友好關係，抑或業已由中取得利益等情形
      ，其陳述即易偏離事實而較不可信。
    5.警詢或檢察事務官偵查時，有無辯護人、代理人或親友在
      場：如有上開親誼之人在場，自可期待證人為自由從容之
      陳述，其證言之可信度自較高。
    6.警詢或檢察事務官所作之偵查筆錄記載是否完整：如上開
      筆錄對於犯罪之構成要件、犯罪態樣、加重減輕事由或起
      訴合法要件等事實或情況，均翔實記載完整，自可推定證
      人之陳述，與事實較為相近，而可信為真實。法院應斟酌
      上列因素綜合判斷，亦應細究陳述人之問答態度、表情與
      舉動之變化，此一要件係屬訴訟法事實之證明，以自由證
      明為已足，且應由主張此項證據之人證明。惟此僅係確定
      上開陳述有無證據能力而已，至該證據具有證據能力後，
      其證據力之強弱問題，仍待法院綜合全辯論意旨及調查證
      據所得，依法認定之。
    本件證人甲○○於警詢、檢察事務官偵訊中及本院審理時之
    供述，雖有前後部分陳述不符之情形，本院審酌其於警詢及
    檢察事務官偵訊中之證述距案發日較近，當時記憶自較深刻
    ，可立即反應所知，不致因時隔日久而遺忘案情；且較無來
    自被告或其他成員同庭在場之壓力而出於虛偽不實之指證，
    或事後串謀而故為迴護被告之機會，揆諸上開說明，證人甲○○於警詢及檢察事務官偵訊中所為之陳述，客觀上應具有
    較可信之特別情況，且亦為證明犯罪事實存否所必要，依上
    揭規定，其於警詢及檢察事務官偵訊中之證言自得為證據，
    而有證據能力。
三、另按刑事訴訟法第一百五十九條之一規定：被告以外之人於
    審判外向法官所為之陳述，得為證據。被告以外之人於偵查
    中向檢察官所為之陳述，除顯有不可信之情況者外，得為證
    據。本件證人甲○○於檢察官偵訊中及本院審理時之供述，
    雖有前後部分陳述不符之情形，本院審酌其於本院審理時當
    庭結證表示仍以其在檢察官偵訊中所證述的為準等語（詳見
    本院九十四年十一月二十九日審判筆錄），再參酌以證人甲○○於檢察官偵訊中亦有具結等情，足認證人甲○○於檢察
    官偵訊中所言並無「顯有不可信之情況」存在，從而證人甲○○於檢察官偵訊中所為之證詞，自得為證據，而有證據能
    力。
四、再按有事實足認被告或犯罪嫌疑人有最輕本刑為三年以上有
    期徒刑之罪嫌，並危害國家安全或社會秩序情節重大，而有
    相當理由可信其通訊內容與本案有關，且不能或難以其他方
    法蒐集或調查證據者，得發通訊監察書。通訊監察書，偵查
    中由檢察官依司法警察機關聲請或依職權核發，審判中由法
    官依職權核發。又除法律另有規定外，實施刑事訴訟程序之
    公務員因違背法定程序取得之證據，其有無證據能力之認定
    ，應審酌人權保障及公共利益之均衡維護。通訊保障及監察
    法第五條第一項第一款、第二項、刑事訴訟法第一百五十八
    條之四分別定有明文。本件關於被告乙○○所使用之000
    0000000號電話之監聽錄音，為臺灣彰化地方法院檢
    察署核准在案，有詳載聲監案號、案由、監察電話及對象及
    譯文人等之臺灣彰化地方法院檢察署通訊監察書及譯文紀錄
    等附卷可參，係依法所為之監聽；況審酌電話監聽侵害被告
    權益之種類及輕重、對於被告訴訟上防禦不利益之程度、犯
    罪所生之危害或實害等情形，兼顧人權保障及公共利益之均
    衡維護，亦認本件此部分電話監聽合於比例原則，是應具有
    證據能力。
五、末按非法販賣海洛因等毒品之交易型態，有所謂「大盤」、
    「中盤」或「小盤」之分。其中「大盤」或「中盤」者，倘
    時機掌握得宜，或可查獲電子秤、帳冊、分裝袋等販賣工具
    ，且因購買者眾，一旦事發，必有多數知情或買受人等可為
    證人。然在「小盤」與偶發之零星交易，因係一手交錢，一
    手交貨，交易方法簡單，對象不多，無須使用任何販賣工具
    ，亦無記載帳冊之必要。此種交易方式，因交易時間短暫，
    未必有第三者知悉其情事，且茍非警方事先獲知情報，甚難
    於交易現場當場查獲。法院固不應僅憑購買者片面之指證，
    據以認定被告之非法販賣毒品之犯行，然購買者之指證在證
    據法則上既屬人證之一種，與被告之自白不得作為認定事實
    唯一證據之情形不同，如購買者之指證並無矛盾或瑕疵，亦
    未違背經驗法則與論理法則時，自不應僅因無法查得其他直
    接佐證，即對購買毒品者所為對販毒者不利之指證，全然捨
    棄不採（最高法院九十三年度台上字第五七四二號判決意旨
    參見）。
貳：有關於認定犯罪事實部分：
一、訊據被告乙○○對於上開犯罪事實除坦承確曾以無償之方式
    連續三次轉讓第二級毒品甲基安非他命予丙○○施用外，餘
    則均矢口否認有何如公訴人所指訴之販賣第一級毒品海洛因
    及販賣第二級毒品甲基安非他命之犯行，於準備程序時先辯
    稱：伊沒有在販賣第一、二級毒品，伊不認識甲○○，連國
    雄伊雖認識，但伊沒有賣毒品給連國雄，扣案的毒品都是伊
    自己要施用的，磅秤是伊固定一天要吃五克所要秤的，分裝
    袋是分裝伊自己要施用的毒品用的，葡萄糖是伊要泡咖啡用
    的，刑事組的警察以為伊是要參在毒品裡面的，現金八萬一
    千元是伊去跟一個叫「大頭」的人買海洛因剩下的，伊當天
    就是去買扣案圓柱型海洛因二塊剛買回來就被抓了，伊當天
    與連國雄在車內是因為連國雄欠伊錢要還伊利息，伊說不用
    ，後來警察就來了云云；後於本院審理時則又辯稱：伊是在
    電動遊戲場認識甲○○的，伊不知道他的名字，伊看到他的
    人才知道甲○○是誰，甲○○曾經去過伊家中賭博，甲○○
    曾經跟伊說要調藥，但伊跟甲○○說伊沒有給人家調，後來
    甲○○曾經打電話來跟伊借錢，電話中伊騙甲○○說伊人在
    南部，伊才在電話中騙甲○○說伊叫一個不認識的人拿過去
    給你，伊騙甲○○說伊人在南部其實伊人並沒有在南部，但
    是伊也沒有叫伊朋友送貨過去給甲○○，因為當天警察抓伊
    的時候，警察有開槍要射擊伊，有跳彈打到警察自己，警察
    就放話說一定要抓伊販賣，警察才會去抓甲○○，伊跟本沒
    有販賣毒品給甲○○，扣案的毒品海洛因跟安非他命都是伊
    自己要施用的，另外扣案的這些吸食器，吸管、分裝袋、磅
    秤等都是伊吸用安非他命用的。葡萄糖粉是加咖啡用的，八
    萬一千元是伊拿錢去買毒品剩下來的錢，不是伊販賣毒品所
    得到的錢，手機二支是伊日常生活及家裡所使用的，手機0
    000000000、0000000000是伊女朋友的
    ，紅色的三星牌是伊女朋友的，0000000000號、
    0000000000號這二支是伊的，電擊棒是出去買東
    西用的，殘渣袋、糖粉、使用過分裝袋都是伊在施用毒品用
    的，不是供販賣毒品所用的云云。本院查：（一）訊據證人
    丙○○於本院審理時到庭結證稱：被告乙○○確曾先後於九
    十三年一月間某日、九十三年二月間某日及九十三年三月六
    日上午十時許，先後在其臺中市○○路○段一三五號住處及
    辦公室內，連續三次以無償之方式轉讓第二級毒品甲基安非
    他命予伊施用等語（詳見本院九十五年三月十七日審判筆錄
    ），足認被告坦承曾三次以無償之方式轉讓第二級毒品甲基
    安非他命予丙○○施用之自白核與事實相符，自堪採信。（
    二）有關被告乙○○連續二次販賣第一級毒品海洛因予Ａ男
    部分，此部分業據證人Ａ男於警訊時就販賣之時間、地點、
    價錢均指證綦詳，衡情若係證人Ａ男信口率為誣指，當無可
    能將其與被告聯絡所用之電話號碼明確指出，足認證人Ａ男
    於警訊中所為之陳述應屬可信。（三）又對證人甲○○經當
    庭施以交互詰問，證人甲○○則結證稱：伊認識被告乙○○
    ，伊曾向被告購買甲基安非他命，但因為伊向被告表示是要
    用欠的，被告就不答應，所以沒有買成功等詞，參酌以證人
    甲○○於警、偵訊中均證稱九十四年三月四日下午一時二分
    ，確係由其以所持用之0000000000號行動電話撥
    打乙○○所持用之0000000000號行動電話表示欲
    購買第二級毒品甲基安非他命四分之一錢，而接電話之人確
    係被告乙○○等詞，此亦有九十四年三月四日下午一時二分
    之通信監察譯文附卷可稽，足徵此部分證人甲○○之證詞前
    後並無不一，應可採信，且依該通話記錄內容可知：被告既
    表明要證人甲○○帶錢來才願交貨，顯見被告確有營利之意
    圖無誤，綜上本件被告乙○○即係以販賣營利為目的販入第
    二級毒品甲基安非他命，其販賣第二級毒品甲基安非他命之
    犯罪行為即已完成（最高法院九十年度台上字第三七九三號
    刑事判決意旨參照）。（四）另證人甲○○於本院審理時就
    有關被告乙○○販賣第一級毒品海洛因給伊部分則結證稱：
    「（辯護人問：你認識被告？）我認識。」；「（辯護人問
    ：認識多久？）我忘記了時間都過去二年」；「（辯護人問
    ：跟被告買過毒品？）以前有」；「（辯護人問：毒品是買
    海洛因，或是安非他命？）是海洛因，但那次交易不是他賣
    給我，是他朋友」；「（辯護人問：請詳述買毒品經過？）
    經過二年了，經過我實在沒辦法說，我已經忘記了，最後一
    次是他朋友，名字我不知道，他朋友用車子載我，本來說要
    去南部買，他朋友說他有，他朋友就說要賣給我，我以前在
    地檢署已經陳述過了，以地檢署的陳述為準」；「（檢察官
    問：你是從什麼時候有跟被告購買毒品？）我的印象在員林
    有警察要抓他的時候，他說要搬到沙鹿來住，叫我幫他找房
    子住，之後他在那地方被人家搶劫之後搬到臺中大雅的時候
    ，那時候我才跟他比較有聯繫」；「（檢察官問：他被搶之
    後多久，你跟他買毒品，買何種毒品？）大約二、三個月之
    後，海洛因、安非他命都有。安非他命沒有買成功」；「（
    檢察官問：海洛因有成功？）是的」；「（檢察官問：一次
    多少？）二、三千元」；「（檢察官問：海洛因多久買一次
    ？）大約七、八天買一次」；「檢察官問：在哪裡？我都是
    去大雅找他買海洛因」；「（檢察官問：提示偵查卷九十四
    年三月四日甲○○供述內容有何意見？）這筆錄實在，安非
    他命不實在，安非他命沒有跟他買成功」；「（檢察官問：
    你購買海洛因的時候是被告親自拿給你？）我跟被告買的，
    我先打電話給他，然後他如果有就叫別人拿去給我，我拿錢
    給送貨來給我的人，我現在還有欠被告錢，是另外向他借的
    」；「檢察官問：你跟被告有無仇？）沒有」；「（辯護人
    問：你說被告朋友拿毒品給你，你為何知道是被告叫他拿給
    你？）因為我有跟被告電話聯絡」；「（受命法官問：你向
    被告買海洛因、安非他命總共幾次？）我忘記了」；「（受
    命法官問：二千元有幾次，三千元有幾次？）我忘記了」；
    「（審判長問：你如何知道向被告買，透過什麼管道？）朋
    友介紹的，我之前不認識被告」；「（審判長問：當時送貨
    給你的人都是同一個人還是不同的人？）不同人，總共有二
    個人，都是二十歲以上的男子」等語（見本院九十四年十一
    月二十九日審判筆錄），復參酌以九十四年三月五日下午五
    時三十六分之通信監察譯文內容，益徵此部分證人甲○○所
    證述被告乙○○確曾以每次二千元之價格連續四次販賣第一
    級毒品海洛予伊（此係採以對被告乙○○最有利之方式來認
    定販賣之金額為每次二千元，次數為四次附此敘明）及有於
    九十四年三月五日下午五時三十六分以其所持用之0000
    000000號行動電話撥打被告乙○○所持用之0000
    000000號行動電話表示欲購買第一級毒品海洛因一萬
    元並完成交易之證詞均屬真實可採。此外，復有第一級毒品
    海洛因十七包（驗餘合計淨重九十四點三八公克、空包裝重
    十三點七三公克，純度百分之五十六點三五，純質淨重五十
    三點一八公克，有九十三年度偵字第二一一八號偵查卷所附
    之法務部調查局九十三年四月二十七日調科壹字第一四００
    一００四四號鑑定通知書一紙可憑）、電子磅秤一台、行動
    電話一支（指門號0000000000號ＢＥＮＱ牌）及
    現金八萬一千元等扣案足資佐證，且本件扣案之第一級毒品
    海洛因十七包（其中包括圓柱型海洛因二塊尚未經研磨），
    經送鑑驗其結果純度高達百分之五十六點三五，衡以經驗法
    則判斷以如此高之純度，當非僅係供被告平日施用所用無誤
    。綜上顯見被告上開所辯伊沒有販賣第一級毒品海洛因及販
    賣第二級毒品甲基安非他命等詞，應均係屬臨訟之砌詞，要
    無可採信，本件事證明確，被告犯行均洵堪認定。
二、按刑法上所謂販賣行為，不以販入後復行賣出為必要，只要
    以營利為目的，而有販入或賣出二者其一之行為，即足構成
    ，雖未及賣出，仍屬販賣既遂，其後復分次賣出，與先前之
    販入行為，均為販賣犯行而構成連續犯（參照最高法院八十
    八年度台上字第二八二八號判決意旨）。次按刑事上販賣罪
    之完成，與民事上買賣契約之成立，二者之概念尚有不同，
    刑事上之販賣行為，則須以營利為目的，將標的物販入或賣
    出，有一於此，其犯罪行為始為完成，苟行為人尚未將標的
    物販入或賣出，即難謂其販賣行為已屬完成（參照最高法院
    八十八年度台上字第三七六０號判決意旨）。復按販賣毒品
    之所謂販賣行為，係行為人基於營利之目的，而販入或賣出
    毒品而言。販賣毒品者，其主觀上須有營利之意圖，且客觀
    上有販賣之行為，即足構成，至於實際上是否已經獲利，則
    非所問。即於有償讓與他人之初，係基於營利之意思，並著
    手實施，而因故無法高於購入之原價出售，最後不得不以原
    價或低於原價讓與他人時，仍屬販賣行為。必也始終無營利
    之意思，縱以原價或低於原價有償讓與他人，方難謂為販賣
    行為，而僅得以轉讓罪論處（最高法院九十三年度台上字第
    一六五一號刑事判決意旨參見）。末按：查「安非他命類」
    (Amphe tamine-like）藥品，前經行政院衛生署於六十九年
    十二月八日衛署藥字第三０一一二四號公告禁止輸入、製造
    、販賣，而屬於藥事法第二十二條第一款所規定之禁藥，嗣
    經同署於七十九年十月九日以衛署藥字第九０四一四二號公
    告列入麻醉藥品管理條例第二條第四款所定「化學合成麻醉
    藥品」管理，惟仍不失其為禁藥之性質，不得非法持有及轉
    讓。又藥事法業已於九十三年四月二十一日修正公布生效，
    修正後藥事法第八十三條第一項規定，明知為偽藥或禁藥，
    而販賣、供應、調劑、運送、寄藏、牙保、轉讓或意圖販賣
    而陳列者，處七年以下有期徒刑，得併科新臺幣五百萬元以
    下罰金；然修正前藥事法第八十三條第一項就明知為偽藥或
    禁藥，而販賣、供應、調劑、運送、寄藏、牙保、轉讓或意
    圖販賣而陳列者，係處五年以下有期徒刑，得併科新臺幣十
    萬元以下罰金；再查肅清煙毒條例名稱業於八十七年五月二
    十日修正為毒品危害防制條例，並於同日修正公布全文，同
    年月二十二日起生效施行。於該條例中將毒品依其成癮性、
    濫用性及對社會危害性分為三級，而甲基安非他命則明定列
    為第二級毒品，轉讓第二級毒品者，同條例第八條第二項訂
    有處罰之明文。毒品危害防制條例嗣又修正，於九十二年七
    月九日公布，九十三年一月九日施行，其中第八條增訂第四
    項「轉讓毒品達一定數量者，加重其刑至二分之一，其標準
    由行政院定之。」之加重處罰規定。從而如所轉讓之第二級
    毒品同時亦為藥事法所公告之禁藥，且為行為人所明知，則
    除有轉讓之第二級毒品達毒品危害防制條例第八條第六項之
    一定數量，加重後之法定刑又較藥事法第八十三條第一項為
    重者外，應適用藥事法第八十三條第一項處罰，藥事法第八
    十三條第一項法定刑為七年以下有期徒刑，得併科新臺幣五
    百萬元以下罰金，較毒品危害防制條例第八條第二項、第三
    項、第四項及其未遂犯之法定刑為重。藥事法第八十三條第
    一項係於九十三年四月二十一日修正公布，同年月二十三日
    施行，為毒品危害防制條例之後法。毒品之範圍尚包括影響
    精神物質與其製品。而藥事之管理，亦非僅止於藥品之管理
    。又毒品未必係經公告之禁藥，禁藥亦未必為毒品。毒品危
    害防制條例與藥事法二者，並無必然之特別法與普通法關係
    。故除有轉讓之第二級毒品達毒品危害防制條例第八條第六
    項之一定數量，經依法加重後之法定刑較藥事法第八十三條
    第一項之法定刑為重之情形外，因藥事法第八十三條第一項
    為後法，且為重法，應優先適用藥事法處罰。故核被告乙○○所為，係犯毒品危害防制條例第四條第一項之販賣第一級
    毒品既遂罪、第四條第二項之販賣第二級毒品既遂罪（係指
    以營利為目的，而有販入行為部分）、同條例第八條第二項
    之轉讓第二級毒品罪。本件有關被告轉讓第二級毒品甲基安
    非他命部分，檢察官起訴書係依毒品危害防制條例第八條第
    二項之轉讓第二級毒品罪起訴，惟依上述可知，檢察官於起
    訴時藥事法業已於九十三年四月二十一日修正公布生效，修
    正後藥事法第八十三條第一項規定，明知為偽藥或禁藥，而
    販賣、供應、調劑、運送、寄藏、牙保、轉讓或意圖販賣而
    陳列者，處七年以下有期徒刑，得併科新臺幣五百萬元以下
    罰金，本件公訴人疏未注意及此尚有未洽，然本件有關被告
    轉讓第二級毒品甲基安非他命之行為，公訴人依毒品危害防
    制條例第八條第二項之轉讓第二級毒品罪起訴，有起訴書可
    稽，該罪之法定刑為六月以上五年以下有期徒刑，得併科新
    臺幣七十萬元以下罰金；而修正後之藥事法第八十三條第一
    項明知禁藥而轉讓之法定刑為七年以下有期徒刑，得併科新
    臺幣五百萬元以下罰金，其刑度較毒品危害防制條例第八條
    第二項為重，被告乙○○轉讓第二級毒品甲基安非他命（亦
    為禁藥）後法律既有變更，且行為時及行為後之法律均有處
    罰，經綜合法定刑之輕重而為比較後，應認被告行為時即毒
    品危害防制條例第八條第二項所規定之法定刑較輕，而為有
    利於被告之規定，本件有關被告轉讓第二級毒品甲基安非他
    命犯行部分，自應依刑法第二條第一項但書之規定，適用有
    利之毒品危害防制條例第八條第二項之規定論罪科刑。又被
    告乙○○與姓名、年籍、住居所均不詳之二名成年男子，就
    販賣第一級毒品海洛因予甲○○部分，有犯意聯絡及行為分
    擔，為共同正犯。另查被告乙○○販賣第一級毒品、販賣第
    二級毒品、轉讓第二級毒品前持有第一級毒品、第二級毒品
    之低度行為，應各為販賣第一、二級毒品及轉讓第二級毒品
    之高度行為所吸收，均不另論罪。又被告乙○○先後七次販
    賣第一級毒品、三次轉讓第二級毒品之犯行，均時間緊接，
    各犯同一罪名之罪，顯係各基於概括犯意反覆為，均應依連
    續犯之規定，各論以販賣第一級毒品既遂一罪及轉讓第二級
    毒品既遂一罪，並均依法加重其刑（其中因販賣第一級毒品
    罪之法定本刑為死刑、無期徒刑，被告此部分依法不得再予
    加重，僅就罰金刑部分加重）。又查被告乙○○所犯上開毒
    品危害防制條例第四條第一項之販賣第一級毒品既遂罪、第
    四條第二項之販賣第二級毒品既遂罪、同條例第八條第二項
    之轉讓第二級毒品罪三罪，犯意各別，罪質互殊，應予分論
    併罰。末查被告乙○○前曾於八十九年十一月二十六日及二
    十七日，再因贓物、違反毒品危害防制條例案件，分別經本
    院判處有期徒刑八月與應執行有期徒刑十月（施用第一級毒
    品七月、施用第二級毒品四月，二罪併定）確定，並於九十
    年五月十五日入監執行及接續執行，至九十一年八月五日始
    因縮短刑期假釋付保護管束出監，後於九十一年十月二十五
    日因縮刑假釋期滿且未經撤銷假釋，而視為執行完畢，有臺
    灣臺中地方法院檢察署刑案資料查註紀錄表及臺灣高等法院
    被告全國前案紀錄表各一份附卷可稽，被告前受有期徒刑執
    行完畢，於五年以內再犯本件有期徒刑以上之三罪，為累犯
    ，均應依刑法第四十七條規定遞加重其刑（因販賣第一級毒
    品罪之法定本刑為死刑、無期徒刑，被告此部分依法不得加
    重，僅就罰金刑部分遞加重）及加重其刑（販賣第二級毒品
    罪之法定本刑為無期徒刑部分依法不得加重，僅就其餘部分
    加重）。爰審酌被告平日素行不良、犯罪之動機、目的均僅
    為圖得一己之厚利、販賣第一級毒品期間之長短、次數、販
    賣第二級毒品僅止於販入、轉讓第二級毒品之次數、期間長
    短，販賣、轉讓毒品均係增進流通毒品之管道對社會治安、
    經濟所生危害甚巨及被告犯罪後對販賣第一、二級毒品部分
    猶設詞狡辯全無悔意等一切情狀，分別量處如主文所示之刑
    【按販賣第一級毒品之罪法定刑既經立法機關衡量立法當時
    之刑事政策及社會需要通過立法，並規定「販賣第一級毒品
    者，處死刑或無期徒刑－－－。」，而刑法第五十九條之酌
    量減輕其刑，必須犯罪有特殊之原因，在客觀上足以引起一
    般之同情，認為即予宣告法定最低  度刑期仍嫌過重者始有
    其適用。本件被告有多次施用毒品前科，素行不良，販賣之
    海洛因足以導致施用者產生精神障礙、性格異常之身心，戕
    害國人身體健康，且有危害社會安全之虞，惡性非輕等情形
    ，且本件被告確有連續販賣海洛因予他人之事實，在客觀上
    實無何可憫恕之處，辯護人僅謂以縱被告有販賣第一級毒品
    所販毒之次數不多，所得金額非巨，非屬一般之大毒梟為由
    ，請求本院引用刑法第五十九條為酌予減輕其刑之論據，本
    院認此在適用法則上實難謂合（最高法院九十二年度台上字
    第三０二０刑事判決意旨參見）】，並定其應執行之刑，並
    依刑法第三十七條第一項之規定對被告宣告褫奪公權終身，
    以示懲儆。
三、扣案之如附表壹編號一所示之第一級毒品海洛因，均為查獲
    之供販賣所用之毒品，均應依毒品危害防制條例第十八條第
    一項前段之規定宣告沒收銷燬之；另扣案如附表貳編號一所
    示之供前開附表壹編號一、第一級毒品海洛因包裝用之外包
    裝袋十七只，依前揭法務部調查局之鑑定報告所記載（空包
    裝重十三點七三公克），足認前開供第一級毒品海洛因包裝
    用之外包裝袋十七只，係可與包裝內之毒品分離，而外包裝
    袋主要作用在於包裹毒品，防其裸露、潮濕，便於被告攜帶
    販賣毒品，且屬被告所有，業據被告供承在卷，爰依毒品危
    害防制條第十九條第一項前段宣告沒收之；又扣案如附表貳
    編號二、三所示之物，亦係被告所有供販賣第一級毒品海洛
    因所用之物，爰亦依毒品危害防制條第十九條第一項前段宣
    告沒收之；至扣案如附表貳編號四所示之現金八萬一千元，
    經當庭質之被告坦承係伊查獲當日向綽號「大頭」之購買扣
    案之毒品後所剩餘之錢（詳見本院九十五年三月十七日審判
    筆錄），惟查依毒品危害防制條例第十九條第一項規定：「
    犯第四條至第九條、第十二條、第十三條或第十四條第一項
    、第二項之罪者，其供犯罪所用或因犯罪所得之財物，均沒
    收之，如全部或一部不能沒收時，追徵其價額或以其財產抵
    償之」。此係採義務沒收主義，凡供販賣毒品所用或因犯罪
    所得之財物，均應宣告沒收，不能沒收時，追徵其價額或以
    其財產抵償之，法院無審酌之餘地（最高法院九十二年度台
    上第六九一三號刑事判決意旨參照），再參以刑法上所謂販
    賣行為，不以販入後復行賣出為必要，只要以營利為目的，
    而有販入或賣出二者其一之行為，即足構成，雖未及賣出，
    仍屬販賣既遂，其後復分次賣出，與先前之販入行為，均為
    販賣犯行而構成連續犯（參照最高法院八十八年度台上字第
    二八二八號判決意旨），從而上開扣案之八萬一千元既係供
    購第一級毒品海洛因所剩下之錢，當亦屬供犯罪（指犯販入
    第一級毒品罪之販賣第一級毒品罪）所用之財物，自應依毒
    品危害防制條第十九條第一項前段宣告沒收之（因已扣案，
    此部分並無全部或一部不能沒收時，則以被告之財產抵償之
    之問題）。又扣案如附表所示之販賣第一級毒品所得，亦
    應依毒品危害防制條例第十九條第一項之規定宣告沒收，如
    該附表示所示之販賣第一級毒品所得，全部或一部不能沒
    收時，則以被告之財產抵償之。至另扣案之第二級毒品甲基
    安非他命二包（警秤毛重七點四五公克）、海洛因殘渣袋五
    個、安非他命玻璃吸食器二支、削尖吸管六支、毒品清掃刷
    一支、分裝袋二疊、門號0000000000號ＯＫＷＡ
    Ｐ牌行動電話一支、葡萄糖粉一袋、葡萄糖粉一罐、葡萄糖
    粉一包、已使用過殘留海洛因分裝袋一疊及未使用過之毒品
    分裝袋（有大、中、小）一大包等物，雖均係被告所有之物
    ，然因被告本身即有施用第一、二級毒品之習慣，且亦查無
    其他積極證據足以證明此部分之扣案物品係與被告本件販賣
    第一級毒品海洛因、販賣第二級毒品甲基安非他命及轉讓第
    二級毒品甲基安非他命有關，且部分業已應於被告所另涉之
    施用第一、二級毒品案件中（即本院九十三年度訴緝字第七
    號）宣告沒收銷燬及沒收（按沒收為從刑之一種，依主從不
    可分原則，應附隨於主刑而同時宣告之）爰均不於此宣告沒
    收銷燬及沒收，併予敘明。又扣案之黑色背包一只、電擊棒
    一支、金飾一包等物，雖均係被告所有之物，然查並無其他
    積極證據足以證明係與被告本件販賣第一級毒品海洛因、販
    賣第二級毒品甲基安非他命及轉讓第二級毒品甲基安非他命
    之犯罪行為有關，又非屬禁物，核與沒收之要件不符，爰亦
    不予宣告沒收之，同此敘明。
貳：無罪部分：
一、公訴意旨另以：被告乙○○自九十三年一月中旬日起至九十
    三年三月五日止【不包括本件犯罪事實一、（二）部分】，
    連續販賣第二級毒品甲基安非他命予甲○○，因認被告此部
    分另連續涉犯有毒品危害制條例第四條第二項之販賣第二級
    毒品既遂罪嫌云云。按犯罪事實應依證據認定之，無證據不
    得認定犯罪事實；又不能證明被告犯罪者，應諭知無罪之判
    決，刑事訴訟法第一百五十四條第二項、第三百零一條第一
    項分別定有明文。次按事實之認定，應憑證據，所謂證據，
    須適於為被告犯罪事實之證明者，始得採為斷罪資料，如未
    能發現相當證據，或證據不足以證明，自不能以推測或擬制
    之方法以為裁判基礎；又認定不利於被告之事實，須依積極
    證據，苟積極證據不足為不利於被告事實之認定時，即應為
    有利於被告之認定，更不必有何有利之證據，最高法院五十
    三年臺上字第二七五０號、三十年上字第八一六號、四十年
    臺上字第八六號分別著有判例可資參照。本件公訴人認被告
    對甲○○部分另連續涉犯有毒品危害制條例第四條第二項之
    販賣第二級毒品既遂罪嫌，無非係以此部分犯罪事實業經證
    人甲○○於警、偵訊中指述屬實，並有第二級毒品甲基安非
    他命二包（警秤毛重七點四五公克）扣案可資佐證，為其論
    罪依據。惟訊據被告乙○○則堅決否認有何此部分販賣第二
    級毒品甲基安非他命予甲○○交易完成之犯行，並辯稱：伊
    沒有販賣交付第二級毒品甲基安非他命予甲○○等語。本院
    查：（一）、經證人甲○○於本院交互詰問時之結證內容可
    知（詳如上述），證人甲○○並未有與被告完成第二級毒品
    甲基安非他命之交易而取得第二級毒品甲基安非他命，參以
    證人甲○○就被告如何販賣第一級毒品海洛因予伊之情形，
    雖未全部明確證述，然業已當庭指證被告確有販賣第一級毒
    品海洛因給伊，依一般經驗法則判斷，證人甲○○既已就重
    罪之販賣第一級毒品海洛因部分為指證，斷無就被告販賣第
    二級毒品部分曲意刻為迴護，故證人甲○○此部分之結證應
    可採信，另扣案之第二級毒品甲基安非他命並非在被告販賣
    予證人甲○○時所當場查扣之物，而被告本身又有施用第二
    級毒品甲基安非他命之行為，從而尚不得以有於九十三年三
    月六日晚間八時三十分許，在彰化縣永靖鄉○○村○○路二
    五八號前所查獲之第二級毒品甲基安非他命二包（警秤毛重
    七點四五公克），即逕以之充為被告販賣第二級毒品甲基安
    非他命予甲○○之證據，從而被告上開所辯伊沒有因販賣而
    交付第二級毒品甲基安非他命予甲○○乙節，尚可採信。此
    外，復查無其他積極證據足資證明被告乙○○有何販賣第二
    級毒品甲基安非他命並交付予甲○○完成交易之犯行，不能
    證明被告此部分犯罪，揆諸首揭說明，此部分原應為無罪之
    判決，惟本件公訴人認被告此部分犯行與前開經本院判處被
    告販賣第二級毒品有罪部分，具有連續犯裁判上一罪之關係
    ，爰不另為無罪之諭知，附此敘明。
據上論斷，應依刑事訴訟法第二百九十九條第一項前段，毒品危
害防制條例第四條第一項、第二項、第八條第二項、第十八條第
一項前段、第十九條第一項，刑法第十一條、第二條第一項但書
、第二十八條、第五十六條、第四十七條、第五十一條第四款、
第三十七條第一項，判決如主文。
本案經檢察官洪英丰到庭執行職務。
中    華    民    國  九十五  年    三    月  三十一  日
                  刑事第二庭  審判長法  官  許旭聖
                                    法  官  簡婉倫
                                    法  官  黃玉齡
以上正本證明與原本無異。
如不服本判決，應於判決送達後十日內，向本院提出上訴狀（須
附繕本），上訴於臺灣高等法院臺中分院。
中    華    民    國  九十五  年    三    月  三十一  日
                                    書記官  黃幼華
附錄本案論罪科刑法條：
毒品危害防制條例第四條：
製造、運輸、販賣第一級毒品者，處死刑或無期徒刑；處無期徒
刑者，得併科新臺幣一千萬元以下罰金。
製造、運輸、販賣第二級毒品者，處無期徒刑或七年以上有期徒
刑，得併科新臺幣七百萬元以下罰金。
製造、運輸、販賣第三級毒品者，處五年以上有期徒刑，得併科
新臺幣五百萬元以下罰金。
製造、運輸、販賣第四級毒品者，處三年以上十年以下有期徒刑
，得併科新臺幣三百萬元以下罰金。
製造、運輸、販賣專供製造或施用毒品之器具者，處一年以上七
年以下有期徒刑，得併科新臺幣一百萬元以下罰金。
前五項之未遂犯罰之。
毒品危害防制條例第八條第二項：
轉讓第二級毒品者，處六月以上五年以下有期徒刑，得併科新臺
幣七十萬元以下罰金。
附    表    壹：
編號：
一、  第一級毒品海洛因十七包（驗餘合計淨重九十四點三八公
      克，純度百分之五十六點三五，純質淨重五十三點一八公
      克）。
附    表   貳：
編號：
一、扣案之供前開附表壹編號一、第一級毒品海洛因包裝用之外
    包裝袋十七只（指空包裝重十三點七三公克部分）。
二、扣案之電子磅秤一台。
三、扣案之行動電話一具【指ＢＥＮＱ牌行動電話，但不含原該
    具行動電話內之ＳＩＭ晶片卡（按依國內電信公司一般定型
    化契約之約定，該晶片卡之所有權乃係屬電信公司所有，申
    請人僅因承租門號而取得晶片卡使用權）】
四、扣案之新臺幣八萬一千元。
附    表   ：
編號：
一、販賣第一級毒品海洛因所得合計為新臺幣二萬五千元（即Ａ
    男部分二次共計七千元、甲○○部分五次共計一萬八千元）
    。


司法院資訊處製作；財團法人民間司法改革基金會備份。
